【裁判字號】    87,上訴,4543
【裁判日期】    900329
【裁判案由】    偽造文書等
【裁判全文】
臺灣高等法院刑事判決                  八十七年度上訴字第四五四三號
    上  訴  人  臺灣桃園地方法院檢察署檢察官
    被      告  乙○○
    選任辯護人  林文淵
右上訴人，因被告偽造文書案件，不服臺灣桃園地方法院八十七年度訴字第九號，中
華民國八十七年七月三十一日第一審判決（起訴案號：臺灣桃園地方法院檢察署八十
六年度偵字第六九九五號），提起上訴，本院判決如左：
    主      文
原判決撤銷。
乙○○行使從事業務之人，明知為不實之事項，而登載於其業務上作成之文書，足以
生損害於公眾或他人，處有期徒刑拾月。
    事      實
乙○○原係朕昊有限公司（設台北市○○路一七一號二十一樓之三，下稱朕昊公司）
之副總經理，曾於八十五年十二月起至八十六年二月初，先後七次受其葡萄牙朋友安
東尼之託，代為購買電子零件等物品，委託美商優比速國際股份有限公司台灣分公司
即UPS International Inc. TAIWAN BRANCH（設台北市○○路○段五十二號一樓即台
北市世貿商業大樓地址：下稱美商優比速公司）之出口專差，經由出口快遞專區，作
出口報單輸出境外，販賣予葡萄牙MACTEK ELEC. ENGINEERING公司，認為有機可乘，
乃於八十六年二月二十四日明知安東尼所委託其送運之兩箱物品，係安東尼託嚴姓男
子將美商英代爾公司所製造使用於電腦之Intel pentium型中央微處理機（CPU）即通
稱586級CPU變造為較高階執行速率之A00000000 L0000000-0000及A00000000 L000000
0-0000高階速率處理機，竟仍持向優比速公司託運，並以嚴姓男子所偽造物品名稱風
扇 Cooling fan之發票，透過該公司不知情之出口專差，依海關緝私條例之規定製作
不實內容出口報單（號碼86/914/0177)企圖輸出境外運至葡萄牙MATEK ELEC. EnGine
ering 公司，足以生損害於美商優比速公司及海關對於貨物出口管制及應納稅捐數額
核算之正確性，嗣於八十六年二月二十四日自中正機場出口快遞專區輸前揭商品時為
海關及航空警察局共同查獲，並扣得前述仿冒英代爾公司商標之中央微處理機三百顆
。案經被害人英代爾公司訴由警政署航空警察局移請台灣桃園地方法院檢察署檢察官
偵查起訴。
    理      由
一、訊據被告乙○○坦承將前揭商品託優比速公司輸出之事實，但辯稱伊不知該兩箱
    商品係REMARK之中央微處理機，伊因受安東尼之託，告知嚴姓男子會把東西交給
    伊，裡面是風扇，要伊幫他寄出云云，但查右揭事實業據告訴人英代爾公司之代
    理人甲○○律師指訴綦詳與證人即美商優比速公司職員劉奇和證述情節互相一致
    。被告實際經營朕昊公司之業務，亦據證人即清江科技有限公司負責人黃新益於
    警訊中證述屬實，而被告卻於警訊中竟否認在朕昊公司任職，殊有可疑；及被告
    先後多次交寄英代爾公司商標之微處理機，均於美商優比速公司之托運書中填載
    台北市○○路○段五十二號一樓即台北市世貿商業大樓之地址及他人之電話，若
    非逃避警方查緝，亦無此必要。被告利用不知情之優比速公司職員章先登在業務
    上製作之文書出口申報單上於貨物名稱欄不實記載如附件即Invoice所載cooling
     fan（風扇），亦有申報單在卷足稽，被告所辯其不知箱內貨物為REMARK中央處
     理機云云，顯係卸責飾詞，自無足採，被告偽造文書之犯行，足以認定。
二、核被告乙○○明知其所托運之貨品並非風扇，其利用不知情之優比速公司職員在
    業務上作成之文書出口申報單為不實之登載，後持以向海關申報而為行使之行為
   ，係犯刑法第二百十六條、第二百十五條之行使業務上登載不實文書罪，其利用
    不知情之章先登而為不實登載為間接正犯，併予敘明，原審以罪嫌不足而為無罪
    諭知，自有未洽，檢察官上訴指摘原判決不當，為有理由，應予撤銷改判，爰審
    酌被告之素行、智識程度、犯罪之動機、目的、手段、危害之程度及犯罪後之態
    度等一切情狀，量處有期徒刑拾月，以昭戒。
三、公訴意旨另以被告基於概括犯意，於民國八十五年十二月四日起連續八次以不詳
    之價格，購入英代爾公司所製造使用於電腦之Intel pentium 型中央微處理機（
    CPU，即通稱586級CPU)，並出於欺騙他人及使公眾誤信該商品性質、品質之不法
    所有意圖，將前揭中央微處理機委由年籍不詳之嚴姓男子，以砂輪機將英代爾公
    司所產製之中央微處理機正面印有intel pentium 之商標，及以雷射雕刻機在微
    處理機正反兩面印有表示執行速率之一定用意之記載均加以磨除，再以噴砂機、
    移印機及雷射雕刻機等機具，將相同於英代爾公司於前揭已註冊之intel pentiu
    m 二商標在中央微處理機相對應位置重新噴印，並將代表型號並速度之標記磨除
    後，改刻為較高階執行速率之A00000000 L0000000-0000及A00000000L0000000-
    0000（此行為在電腦業界通稱為REMARK，其中 A00000000之後三碼即表示該中央
    微處理機之內部震盪頻率clock ，本處即表示該中央微處理機內部震盪頻率每秒
    可執行一百六十六萬百萬赫茲（Mhz)，又該微處理機背面有插腳處之中央黑色封
    蓋處亦有相同執行速率之記載），使消費者誤認該中央微處理機之內部頻率具有
    每秒可執行一百六十六萬百萬赫茲之能力，並圖謀取兩者間鉅額之差價，用以混
    淆消費者對於英代爾公司所製造中央微處理機品質之信賴，並足以生損害於英代
    爾公司。嗣於八十六年二月二十四日明知該批微處理機當時每顆價格約新台幣（
    下同）八千餘元，竟將前揭已REMARK完成之中央微處理機共三百顆以cooling fa
    n(即風扇）名義，再以每顆美金一元不實之代價登載於其業務上所登載之商業發
    票（INVOICE)上，持向設於桃園縣之財政部台北關稅局（下稱海關）行使並將之
    申報，又透過優比速公司申報出口，擬輸出境外，嗣為海關查獲，因認被告另犯
    刑法第二百二十條、第二百十六條之行使偽造私文書罪及商標法第六十二條第一
    款之罪等情，經查公訴人認被告有前揭行為無非以右揭事實，業據告訴人代理人
    指述綦詳，其先後多次交寄微處理機，有美商優比速公司之托運書八件、商業發
    票三紙、出口貨物清單、進口稅金保證書等可稽為論據；但查訊據被告固直承曾
    有八次之托運，但否認輸出之貨品係REMARK中央微處理機，經查卷附之八十五年
    十二月九日、十二月十日、八十六年一月八日、一月十八日、一月二十日、一月
    三十日、二月一日共七張託運書，並無法證明被告所托運者係REMARK中央微處理
    機，自不能僅憑此七紙托運單據以推定被告有公訴人所指之犯行，至八十六年二
    月二十四日之托運，被告亦堅詞否認有為偽造、變造文書之行為，亦僅能論其業
    務上登載不實之罪（詳有罪部分理由）。尚難僅因其於出口申報單為不實之登載
    ，而推定其REMARK中央微處理機之犯行，此外亦查無被告有公訴人所指之犯行，
    尚不能證明此部分之犯罪，惟公訴人以此部分之行為與論罪部分為連續行為或牽
    連行為之裁判上一罪關係，爰不另為無罪之諭知。
四、據上論斷，應依刑事訴訟法第三百六十九條第一項前段、第三百六十四條、第二
    百九十九條第一項前段，刑法第二百十六條、第二百十五條，罰金罰鍰提高標準
    條例第一條前段，判決如主文。
本案經檢察官陳維練到庭執行職務。
中      華      民     國    九十      年      三      月    二十七    日
                                  審判長法  官  李  相  助
                                        法  官  王  振  興
                                        法  官  蔡  光  治
右正本證明與原本無異。
檢察官如不服本判決應於收受送達後十日內向本院提出上訴書狀，其未敘述上訴之理
由者並得於提起上訴後十日內向本院補提理由書（均須按他造當事人之人數附繕本）
。
被告不得上訴。
                                        書記官  王  才  生
中      華      民      國    九十      年      三      月    二十九    日
附錄：本案論罪科刑法條全文
刑法第二百十五條
從事業務之人，明知為不實之事項，而登載於其業務上作成之文書，足以生損害於公
眾或他人者，處三年以下有期徒刑、拘役或五百元以下罰金。
刑法第二百十六條
行使第二百十條至第二百十五條之文書者，依偽造、變造文書或登載不實事項或使登
載不實事項之規定處斷。


司法院資訊處製作；財團法人民間司法改革基金會備份。
